最高法院刑事判決　　　　　　　九十六年度台非字第二二六號
上　訴　人　　 最高法院檢察署檢察總長
被　　　告　 　甲○○
上列上訴人因被告過失傷害案件，對於台灣高雄地方法院中華民
國九十五年十二月二十七日第一審確定簡易判決（九十五年度交
簡字第三○六二號，聲請簡易處刑案號：台灣高雄地方法院檢察
署九十五年度調偵字第九一九號），認為違法，提起非常上訴，
本院判決如下：
  主  文
上訴駁回。
    理  由
非常上訴理由稱：「按判決不適用法則或適用法則不當者，為違
背法令，刑事訴訟法第三百七十八條定有明文。而科刑判決所認
定之事實，與所採之證據，不相適合，即屬證據上理由矛盾，其
判決當然違背法令，亦有六十九年台上字第四九一三號判例可資
參照。復按汽車駕駛人無駕駛執照駕車，因而致人受傷，依法應
負刑事責任者，加重其刑至二分之一，為道路交通管理處罰條例
第八十六條第一項所明定。經查原確定判決引用檢察官聲請簡易
判決處刑書關於犯罪事實及證據之記載，認定被告甲○○有過失
傷害犯行，固非無據。惟查被告犯本案過失傷害犯行時，並無駕
駛執照，有高雄市政府警察局交通大隊交通事故談話紀錄表及道
路交通事故調查報告表(二)附於警卷第十三、十九頁可稽。原審未
調查被告於肇事時是否有駕駛執照，即認其非無照駕車致人受傷
，未依道路交通管理處罰條例第八十六條第一項規定加重其刑至
二分之一，有應於審判期日調查之證據而未予調查、判決所認定
之事實與所採之證據不相適合之證據上理由矛盾及判決不適用法
則之違法。案經確定，爰依刑事訴訟法第四百四十一條、第四百
四十三條提起非常上訴，以資糾正。」等語。
本院按非常上訴審應以原確定判決所確認之事實為基礎，以審查
原判決有無違背法令，此觀刑事訴訟法第四百四十五條之規定自
明。本件原確定判決引用檢察官聲請簡易處刑判決書所載之事實
及證據，認定被告甲○○於民國九十四年十二月二十九日上午七
時三十分許，騎乘車號ＯＷＣ─二八八號重機車，沿高雄市前鎮
區○○○路慢車道由南向北方向行駛，行至成功二路與復興路口
，本應注意汽車行駛時，應注意車前狀況，並隨時採取必要之安
全措施，而依當時雖為雨天，惟係日間自然光線，視線亦無不良
，並無不能注意之情事，竟疏未注意，適有牛康秀推手推車由北
向南逆向行駛，甲○○因疏未注意車前狀況，致其上開重機車前
輪不慎與牛康秀手推車發生擦撞，致牛康秀倒地，受有右小腿挫
傷、右側脛腓骨開放性骨折等傷害等情，因而論處被告過失傷害
罪刑，是原確定判決事實並未認定被告為無駕駛執照駕車，則其
未依道路交通管理處罰條例第八十六條第一項規定加重其刑，尚
難謂有適用法則不當之違法。至非常上訴意旨指依卷內之高雄市
政府警察局交通大隊交通事故談話紀錄表及道路交通事故調查報
告表(二)均載有被告係無駕駛執照，但觀諸上開資料之記載，係填
表之警員於「駕照種類」欄填載「無」，及於「駕駛執照種類」
欄，勾選「無駕駛執照」，尚難認係客觀上具有特別可信，且適
於作為本件被告犯罪事實嚴格證明之紀錄或證明文書，且於警詢
、偵查及第一審法院審理中均未對被告係「無駕駛執照駕車」為
事實之調查及認定，是被告是否為「無駕駛執照駕車」，尚難僅
憑上開高雄市政府警察局交通大隊交通事故談話紀錄表及道路交
通事故調查報告表(二)之記載遽為認定，非常上訴意旨僅依上開資
料，即認定被告為「無駕駛執照駕車」，其所指摘者既與原確定
判決所確認之事實不相符合，非常上訴審殊無從就未經原確定判
決認定之事實，其適用法律有無違誤而為判斷，因之，以調查此
項非原確定判決所確認之事實為前提之非常上訴，自難認為有理
由，應予駁回。
據上論結，應依刑事訴訟法第四百四十六條，判決如主文。
中　　華　　民　　國　九十六　年　　九　　月　 十三 　日
                      最高法院刑事第十一庭
                          審判長法官  林　永　茂
                                法官  洪　文　章
                                法官  蘇　振　堂
                                法官  蕭　仰　歸
                                法官  何　菁　莪
      本件正本證明與原本無異
                                      書  記  官
中　　華　　民　　國　九十六　年　　九　　月　 十九 　日
                                                      Ｚ
